【裁判字號】    98,交抗,1685
【裁判日期】    980713
【裁判案由】    違反道路交通管理處罰條例
【裁判全文】
臺灣高等法院交通事件裁定            98年度交抗字第1685號
抗  告  人
即受處分人  甲○○
                    國民
上抗告人因違反道路交通管理處罰條例案件，不服臺灣板橋地方
法院，中華民國98年6月4日裁定（98年度交聲字第1102號、98年
度交聲字第1103號、98年度交聲字第1104號），提起抗告，本院
裁定如下：
    主  文
抗告駁回。
    理  由
一、按汽車駕駛人，行經有燈光號誌管制之交岔路口闖紅燈者，
    處新臺幣（下同）1,800元以上5,400元以下罰鍰，並記違規
    點數3點，道路交通管理處罰條例第53條第1項、第63條第1
    項第3款分別定有明文。另按汽車駕駛人，駕駛汽車有違反
    道路交通管理處罰條例之行為，經交通勤務警察或依法令執
    行交通稽查任務人員制止時，不聽制止或拒絕停車接受稽查
    而逃逸者，除按各該條規定處罰外，處3,000元以上6,000元
    以下罰鍰，並記違規點數1點，同條例第60條第1項、第63條
    第1項第1款分別定有明文。而對交通違規不服稽查取締之事
    實認定，需經攔停稽查而有下列情事之一者：一、拒絕查驗
    駕照、行照或其他足徵稽查之文件者；二、拒絕停靠路邊接
    受稽查者；三、以消極行為不服從稽查者；四、經以警報器
    、喊話器呼叫靠邊停車而不靠邊停車接受稽查取締或逃逸者
    ，有內政部警政署70年7月13日警署交字第19418號函可資參
    照。又所謂「汽車」，係指在道路上不依軌道或電力架線而
    以原動機行駛之車輛（包括機器腳踏車），同條例第92條第
    1項所授權訂立之道路交通安全規則第2條第1項第1款亦有明
    文規定。故機車駕駛人如有上開闖紅燈及拒絕停車接受稽查
    而逃逸之違規情形，亦有上揭處罰規定之適用。
二、本件異議人即受處分人甲○○於民國98年3月2日晚上10時30
    分許，騎乘車牌號碼CVF-962號重型機車，行經臺北市○○
    路○段與金龍路之交岔路口，因有闖紅燈之違規行為，經執
    勤員警乙○○發覺後予以追躡攔停，詎受處分人猶拒絕停車
    接受稽查而逃逸，並於同日晚上10時31分許，行經臺北市○
    ○路○段與文德路之交岔路口，面對圓形紅燈仍逕予穿越路
    口直行文德路，而有闖紅燈之違規。經員警乙○○記明車輛
    之牌照號碼、車型等可資辨明之資料，以北市警交字第AEX6
    48657、AEX648658、AEX 648659號舉發違反道路交通管理事
    件通知單逕行舉發之。嗣受處分人於通知單上所載應到案日
    期前不服舉發提出申訴，經原處分機關調查結果，仍認前開
    違規行為明確，乃依道路交通管理處罰條例第53條第1項、
    第60條第1項、第63條第1項第1、3款規定，分別裁處受處分
    人罰鍰1,800元並記違規點數3點、罰鍰3,000元並記違規點
    數1點、罰鍰1,800元並記違規點數3點。
三、受處分人異議及抗告意旨略以：本件僅依員警以人之感官判
    斷有無違規事由，然人之感官有可能出現錯誤；且本件違規
    時間為晚間10時30分許，舉發員警亦可能因疲憊而出現誤判
    之情形，應有較為確實之科學證據，如照片或影片以供證明
    受處分人確實有闖紅燈之違規行為；且其並不記得有無於舉
    發通知單所載時間，行經舉發通知單所載違規路段，亦不記
    得曾受員警稽查，更無拒絕停車而逃逸之情形；報紙常有員
    警為績效而亂開罰單，受處分人懷疑係員警濫用職權，或甚
    而可能係員警為衝業績，而陷害受處分人云云。
四、經查：
  (一)受處分人甲○○於98年3月2日晚上10時30分許，騎乘車牌號
    碼CVF-962號重型機車，行經臺北市○○路○段與金龍路之交
    岔路口，因有闖紅燈之違規行為，經員警乙○○發覺後旋追
    躡攔停，受處分人猶拒絕停車接受稽查而逃逸，並於同日晚
    間10時31分許，行經臺北市○○路○段與文德路之交岔路口
    ，再闖越該路口紅燈，經員警逕行舉發等情，業據證人即臺
    北市政府警察局內湖分局內湖派出所警員乙○○於原審訊問
    時結證稱：我於98年3月2日晚上10時30分許，沿臺北市○○
    路往金龍路方向行駛，行經臺北市○○路與成功路4段之交
    岔路口，當時行進方向是綠燈，行至交岔路口，見車牌號碼
    CVF- 962號重型機車橫向自我右側往左側行駛，我在路口中
    央馬上打警示燈，左轉後旋以追躡；行至成功路4段48號處
    ，發覺該重型機車開始加速，我始鳴警笛，該名騎士有回頭
    ，然並無停車的意思，我遂對該名騎士鳴喇叭，但該名騎士
    依舊未停車；追至成功路3段174巷口後，我與該名騎士肩並
    肩行駛，且繼續鳴警笛、開警示燈，並按喇叭再以口頭指示
    該騎士靠邊停，嗣行經成功路與文德路之交岔路口，見該名
    騎士並無停車之意，且直接闖紅燈離去，乃未繼續追逐，因
    當天身上無裝設蒐證器材，旋將該違規車輛之車牌號碼、車
    型及特徵記載在手心，且因該車輛之車牌號碼與警用機車極
    為類似，因而特別有印象，回到警局後用車籍查詢系統查證
    結果，發現該車輛之車號及車型與記載之資料相符，所以我
    才會開單等語甚詳（見原審卷第18頁反面至第20頁），並有
    臺北市政府警察局98年3月2日北市警交字第AEX648657、AEX
    648658、AEX648659號舉發違反道路交通管理事件通知單各1
    紙、臺北市政府警察局內湖分局員警工作記錄簿1紙在卷可
    稽（見原審卷第5頁、第6頁、第24頁）。又該違規車輛之車
    型及特徵，證人乙○○於原審法院隔離訊問後證稱：該車輛
    之cvf車牌號碼與警用機車cvh車牌極為接近，因而特別有印
    象，而且那種車很少，是SUZUKI廠的重型機車，銀色的，星
    艦系列的車，沒有特別改裝云云（見原審卷第19頁），核與
    受處分人於原審供述其所騎乘車輛之廠牌、排汽量、顏色等
    節相符。就受處分人之外型、特徵，證人乙○○於原審結證
    稱：伊與該名騎士曾併肩行駛，見該名年輕男性騎士身材比
    伊高大、魁武，穿藍色牛仔褲、尼龍防風外套等語（見原審
    卷第19頁反面），亦核與受處分人之外型相似。參以受處分
    人於原審訊問時供稱：車牌號碼CVF-962號重型機車確係我
    所有，並未出借他人使用，都是我自己騎乘，我於98年3月2
    日，在址設臺北市內湖區大湖山莊之漆彈場幫忙等語（見原
    審卷第18頁、第20頁），復有車號查詢重型機車車籍在卷可
    參（見原審卷27頁）。足見受處分人於上開違規時間之出入
    地點，亦與本件違規路段有相當之地緣關聯。從而，綜合上
    情，受處分人確於上開時、地，騎乘車牌號碼CVF- 962號重
    型機車，而有上開違規之行為，應堪認定。
  (二)至受處分人雖稱：本件舉發違規之時間為晚上10時30分許，
    員警可能因疲憊而有誤判之危險，且本件並無科學證據足以
    證明其確有前開違規情事，又其懷疑本件係員警濫用職權，
    甚或係為衝業績始逕行舉發云云。然查，本件舉發警員乙○
    ○係自當日晚上6點開始起班，晚上6點至9點是在外面服巡
    邏勤務，晚上9點後係備勤，後因同事要求支援，始外出行
    經上開路段，且伊擔任警察勤務期間，從無因疲憊而判斷錯
    誤之情形等節，業經證人乙○○於原審訊問時結證甚詳，並
    有臺北市政府警察局內湖分局員警工作記錄簿可查。是本件
    並無證據足以證明舉發員警已因疲憊致判斷錯誤之情形。又
    按交通警察掣單舉發違反道路交通管理處罰條例所列之違規
    事實，本質上為行政處分，係公務員基於職務上之權力，依
    法就特定之具體事件所為之具公法上效果之單方面行政行為
    ，基於公務員為公法上行為具有公信力之原則，該行政行為
    當可被推定為真正，其據以依法處分之事實認定亦為正確無
    誤，若謂公務員一切行政行為均需預留證據以證其實，則國
    家行政勢必窒礙難行，是若無證據足資證明執勤員警之舉發
    有誤或有捏造事實違法取締之情事，則執勤員警本其維護交
    通秩序、安全職責所為之舉發，自應受到合法、正確之推定
    。何況，員警於執勤時雖可預知可能有駕駛者會違規，但何
    人於何時會違規，實無從預先得知，要難要求員警須於受處
    分人違規之同時拍照取證，此與未有執勤員警在場，全憑採
    證相片為舉發之逕行舉發情形有別。倘受處分人如爭執車輛
    違規事實是否存在，非不得由法院傳喚舉發稽查之員警充作
    證人，於命具結後訊問之，以查明違規事實是否存在，要非
    必須以拍照取證為唯一採證方式。本案受處分人違規事實，
    業據證人即舉發員警乙○○於原審法院就當天舉發之經過情
    形證述綦詳，且其所證情節核無矛盾、齟齬暨違背經驗、論
    理法則之情況，是舉發員警之證言堪以採信，並足以認定受
    處分人之上開違規。何況，證人僅係因執行勤務而舉發本案
    ，與受處分人並無宿怨，當無甘冒觸犯偽證罪責，蓄意構詞
    誣陷之理，其於具結後所為之證述已足擔保其真實性及憑信
    性，自不能單以未拍照存證或提出其他證據，即否定受處人
    之違規事實。受處分人抗告意旨雖指摘原裁定之理由欄有諸
    多與事實不符之處，然其迄未提出任何證據，以實其說，亦
    未就證人即員警乙○○之舉發有誤提出相關證據以供調查，
    本院復查無其他證據足資證明證人有捏造事實違法取締之情
    事，受處人空言指摘員警草率舉發，未提出確實證據，令人
    無法信服云云，委無可採。
五、綜上，受處分人前開違規之行為，事證明確，堪可認定。原
    審裁定其認事用法，均無不當。受處分人抗告意旨，仍執陳
    詞，否認違規行為，核無理由，抗告應予駁回。
六、據上論斷，應依道路交通管理處罰條例第89條，道路交通案
    件處理辦法第26條，刑事訴訟法第412條，裁定如主文。
中    華    民    國    98    年    7    月  13      日
                  刑事第八庭  審判長法  官  鄭文肅
                                    法  官  蔡光治
                                    法  官  劉嶽承
以上正本證明與原本無異。
不得再抗告。
                                    書記官  何仁崴
中    華    民    國    98    年    7     月    13    日


司法院資訊處製作；財團法人民間司法改革基金會備份。
